臺灣新北地方法院民事判決
109年度訴字第2197號
原      告  曾姵慈  
訴訟代理人  陳明宗律師                      
複  代理人  蔡爵陽律師                    
被      告  陳翠燕  

訴訟代理人  許俊明律師                  
上列當事人間請求減少價金等事件，經本院於民國111年5月25日
言詞辯論終結，判決如下：
    主      文
原告之訴及假執行之聲請均駁回。
訴訟費用由原告負擔。
    事實及理由
壹、程序方面：
　　按訴狀送達後，原告不得將原訴變更或追加他訴，但擴張或
    減縮應受判決事項之聲明者，不在此限，民事訴訟法第255
    條第1項第3款定有明文。經查，本件原告起訴時聲明原係：
    ㈠被告應給付原告新臺幣（下同）134萬4,250元，及自起訴
    狀繕本送達翌日起至清償日止按年息5％計算之利息。㈡願供
    擔保，請准宣告假執行（見本院卷㈠第9頁）。嗣原告於民國
    111年3月16日當庭以言詞變更聲明為：㈠被告應給付原告26
    萬7,534元整，及自起訴狀繕本送達翌日起至清償日止按年
    息5％計算之利息。㈡願供擔保，請准宣告假執行（見本院卷㈡
    第29頁）。經核此部分係屬於減縮應受判決事項之聲明，揆
    諸上開規定，應予准許。
貳、實體方面：
一、原告主張：原告於108年11月10日經未來城不動產股份有限
    公司居間購買被告所有門牌號碼新北市○○區○○路00號5樓房
    屋（下稱系爭5樓房屋）及其坐落新北市○○區○○段00○0地號
    土地（應有部分：203/20000，與系爭5樓房屋合稱系爭不動
    產），約定價金915萬元，並於109年1月7日完成所有權移轉
    登記。原告住居系爭5樓房屋後不久，系爭5樓房屋樓下即新
    北市○○區○○路00號4樓房屋（下稱系爭4樓房屋）住戶即訴外
    人麥美玲，告知系爭4樓房屋內浴室牆壁及天花板有漏水之
    情形，經麥美玲請志明專業工程公司進行鑑定勘漏，認為系
    爭4樓房屋漏水發生原因為系爭5樓房屋之浴室防水層及汙水
    排水管嚴重破損所造成，麥美玲便於109年4月24日向本院三
    重簡易庭聲請調解，請求原告整修系爭5樓房屋浴室防水層
    及排水管至完全不滲漏水，並賠償系爭4樓房屋內因漏水所
    造成油漆、防水粉刷、木地板、天花板及壁紙毀損修復費用
    計10萬9,250元。惟因原告並未就系爭5樓房屋浴室進行裝修
    ，系爭5樓房屋倘有滲漏水至損害麥美玲，並不可歸責於原
    告，應由被告負賠償責任，且系爭5樓房屋（系爭5樓房屋為
    夾層屋，有1層及2層）之1層廁所及2層廁所也開始漏水，爰
    依民法第359條、第179條、第227條、第184條、第195條第1
    項規定，請求被告給付滲漏水修繕費用5萬8,284元、滲漏水
    造成系爭4樓房屋住戶損害10萬9,250元及精神慰撫金10萬元
    等語。並聲明：㈠被告應給付原告26萬7,534元，及自起訴狀
    繕本送達翌日起至清償日止按年息5％計算之利息。㈡願供擔
    保，請准宣告假執行。
二、被告則以：原告宣稱並未就系爭5樓房屋浴室進行裝修絕非
    事實，不僅屋內1層廁所之浴缸被拆除，且1層廁所之排風扇
    也被拆除更換，倘若系爭5樓房屋1層廁所天花板內確有漏水
    ，衡諸常情，原告之裝潢廠商斷不可能全然無反應仍繼續拆
    除更換排風扇，原告於斯時亦不可能不向被告主張有漏水，
    故原告宣稱交屋時即存有漏水且未就浴室進行裝修等語絕非
    事實。再者，系爭4樓房屋住戶麥美玲於109年4月9日寄發予
    原告之存證信函指稱：「本人不動產坐落於新北市○○區○○路
    00號4樓，於中華民國109年2月中旬發現家中嚴重滲漏水。
    」，更足證系爭4樓房屋之漏水係於交屋後且係原告進行浴
    室裝修後才發生。甚者，社區管理委員會曾於109年3月29日
    委請志明防水止漏工程行進行實地勘查，志明防水止漏工程
    行之師傅會勘時亦表示系爭4樓房屋之漏水係因原告整修浴
    室時新舊防水層沒有搭接好才會漏水至樓下4樓。故原告所
    稱之漏水問題並非交屋前存在，實係交屋後原告進行浴室裝
    修不當才會發生。被告持有並居住於系爭5樓房屋近4年之久
    ，期間未曾發生過漏水，被告出售系爭5樓房屋時亦為空屋
    出售而沒有任何家具遮擋，點交時，系爭5樓房屋均無漏水
    或油漆脫落、壁癌及白華等情況等語，資為抗辯。並聲明：
    ㈠原告之訴及假執行之聲請均駁回。㈡如受不利之判決，願供
    擔保請准宣告免為假執行。
三、兩造不爭執事項：
　㈠原告於108年11月10日經未來城不動產股份有限公司居間，以
    915萬元購買系爭不動產，並於109年1月7日完成所有權移轉
    登記。
　㈡系爭5樓房屋於109年1月21日完成點交。
  ㈢系爭不動產之標的現況說明書之第22項「水管、馬桶及各項
    排水設施是否可正常使用？經被告勾選為『是』」、第34項「
    現況是否有滲漏水之情形？經被告勾選為『否』」。
　㈣兩造就系爭5樓房屋有無滲漏水等事項，合意由財團法人新北
    市建築師公會進行鑑定，該會並於110年5月21日出具新北市
    建師鑑字第257號鑑定報告書。
　㈤系爭5樓房屋之第1層廁所之廁所、浴缸於109年1月21日點交
    後被拆除，且更換1層廁所天花板之排風扇，但未變更1、2
    層廁所之牆面。
　㈥系爭5樓房屋樓下住戶麥美玲於109年4月9日寄發臺北市府郵
    局第246號存證信函告知原告於109年2月中旬發現家中嚴重
    滲漏水。
四、本件爭點：
　㈠系爭5樓房屋之1、2層廁所及管道間外牆有無滲漏水情形？滲
    漏水之原因為何？滲漏水存在時點為何？
　㈡若系爭5樓房屋有滲漏水情形，原告依民法第359條、第179條
    、第227條第2項規定請求被告減少暨返還買賣價金，是否有
    理由？原告上開主張應減少暨返還之價金為若干？
　㈢原告另依民法第359條、第179條、第227條第2項規定請求被
    告給付因滲漏水瑕疵需賠償給系爭5樓房屋樓下住戶麥美玲1
    0萬9,250元，是否有理由？
　㈣原告依民法第227條之1、第184條、第195條第1項請求被告賠
    償精神上所受損失10萬元，是否有理由?
五、得心證之理由：
　㈠系爭5樓房屋之1、2層廁所及管道間外牆有無滲漏水情形？滲
    漏水之原因為何？滲漏水存在時點為何？
　⒈按當事人主張有利於己之事實者，就其事實有舉證之責。但
    法律別有規定，或依其情形顯失公平者，不在此限，民事訴
    訟法第277條定有明文。民事訴訟如係由原告主張權利者，
    應先由原告負舉證之責，若原告先不能舉證，以證實自己主
    張之事實為真實，則被告就其抗辯事實即令不能舉證，或其
    所舉證據尚有疵累，亦應駁回原告之請求。次按鑑定為調查
    證據方法之一種，當事人因裁判上確定事實所需之證據資料
    而行鑑定時，參照民事訴訟法第376條之1第1項、第326條第
    2項前段、第270條之1第1項第3款、第3項規定，得於起訴前
    或訴訟進行中，就鑑定人、鑑定範圍、鑑定方法等事項加以
    合意；此種調查證據方法所定之證據契約，兼有程序法與實
    體法之雙重效力，具紛爭自主解決之特性及簡化紛爭處理程
    序之功能。倘其內容無礙於公益，且非屬法院依職權應調查
    之事項，及不侵害法官對證據評價之自由心證下，並在當事
    人原有自由處分之權限內，基於私法上契約自由及訴訟法上
    辯論主義與處分權主義之原則，自應承認其效力，以尊重當
    事人本於權利主體與程序主體地位合意選擇追求訴訟經濟之
    程序利益（最高法院102年度台上字第246號判決意旨參照）
    。次按滲漏為建築物之屋面、地面、牆面及管線外表面，在
    水壓作用下若出現水滴或水流稱為漏水，若只是出現潤濕現
    象稱為滲水，漏水和滲水現象總稱為滲漏。滲漏現象起因為
    建築材料質地疏鬆和存在肉眼看不見之縫隙，造成液體在壓
    力作用下向外流動之現象。建築物之滲漏成因分成兩部分，
    一為固定設備所造成經常性的滲漏現象，包括水箱、水塔與
    冷熱水管路所造成之滲漏現象，一般常稱為漏水。另一為其
    他因素造成短暫性的滲漏現象，包括排水、降雨、積水、建
    築構造或其他可能因素，一般稱為滲水或滲漏。前述兩種滲
    漏現象，可以經由檢視發生原因而加以修繕回復。至於環境
    濕度或是環境濕氣未能有效通風降低因素，造成建築物室內
    裝修素材剝離、剝落之外觀部分，則與滲漏現象不同，合先
    敘明。原告主張系爭5樓房屋於交屋時已存在滲漏水情形，
    並提出系爭5樓房屋1、2層廁所滲漏水瑕疵照片10張、修復
    費用估價單1份（見本院卷㈠第53頁至第61頁、第63頁）為憑
    ，為被告所否認，並以前詞置辯，是應由原告就其主張先負
    舉證之責。
　⒉經查，本件兩造就系爭5樓房屋是否有漏水情形存在及其發生
    原因、滲漏水存在時點等事項，合意由新北市建築師公會為
    鑑定（參不爭執事項㈣），依上說明，此項合意即為調查證
    據之證據契約，兩造應受其拘束，並承認該公會因此所為鑑
    定報告之效力，不得任意翻異。況且新北市建築師公會為鑑
    定建築工程之專業機構，應有相當之公信力，所為鑑定結果
    ，自堪憑採。是依照新北市建築師公會110年5月21日新北市
    建師鑑字第257號鑑定報告書（下稱系爭鑑定報告）鑑定結
    果略以：「⒈有無滲漏水情形：原告所有林口區公園路95號5
    樓之建物屋內廁所外牆面油漆剝落、壁癌等狀況，且有含水
    率偏高情形，根據牆面相對位置研判，顯見曾有滲漏水情形
    ，惟鑑定當下，未見持續性滲水現象及新滲水現象。但因，
    牆壁多年來因天然災害、地震影響，結構體及混凝土多有裂
    縫，導致含水量持續存在。⒉漏水範圍：⑴下層廁所天花板有
    水漬痕跡，均發生於排水立管周邊。⑵廁所管道間之外牆產
    生壁癌、白華現象，導致油漆斑駁破損。2處研判為當初漏
    水之範圍，建議外牆刷漆予以更新。⒊漏水主要原因：就鑑
    定標的物興建之年代、規模、樣式，研判95號5樓上下層廁
    所之既有管道間，因興建年代已有22年之久，應有水氣滲入
    管道壁體間隙之情形。且多年來因天然災害、地震影響，5
    樓廁所外牆滲水應與結構體及磚牆多有裂縫有關。又下層廁
    所天花板含水率偏高，及樓板水漬現象，5樓下層廁所天花
    滲水應與上層廁所地板曾經防水層破壞有關。⒋漏水瑕疵存
    在時點：經現場狀態研判，廁所外牆滲水情形應有1年以上
    。下層廁所天花板水漬現象應為當初防水層破壞，導致排水
    立管周邊滲水。因目前天花板無持續性滲水情形，故瑕疵時
    點較難推論。」，有系爭鑑定報告1份（見本院卷㈠第247頁
    至第249頁）在卷可憑，本院參諸系爭鑑定報告係經鑑定人
    即建築師實地勘查及檢測，本諸其專業知識而作成，認前開
    鑑定結果應屬可採。據上，堪認系爭5樓房屋之廁所外牆及
    下層廁所天花板雖曾有滲漏水，但下層廁所天花板之滲漏水
    存在時點不明，廁所外牆滲漏水存在時點則為1年以上，且
    於鑑定時並無持續性滲水現象及新滲水現象情形，是系爭5
    樓房屋現並無原告主張前開滲漏水情形。
　⒊至原告雖提出前開照片、估價單為證，但被告否認上開照片
    及估價單之真正，並徵諸前開照片並無拍攝之時間，亦無判
    斷該等照片所拍攝之位置及出處，是否果均為系爭5樓房屋
    之情形，尚有疑義；而估價單並無載明估價之標的詳細位置
    ，且無從判斷其估價之依據及是否合理，況系爭5樓房屋經
    鑑定現並無滲漏水情形，益徵前開照片及估價單並無從為有
    利於原告之認定。
　⒋因此，原告主張系爭5樓房屋有上開滲漏水情形，且滲漏水原
    因係因系爭5樓房屋之汙水排水管等嚴重破損所致等語，復
    無其他積極舉證以實其說，自難逕予採認屬實。
　㈡若系爭5樓房屋有滲漏水情形，原告依民法第359條、第179條
    、第227條第2項規定請求被告減少暨返還買賣價金，是否有
    理由？原告上開主張應減少暨返還之價金為若干？
　⒈按買賣標的物之利益及危險，自交付時起，均由買受人承受
    負擔，但契約另有訂定者，不在此限；物之出賣人對於買受
    人，應擔保其物依第373條之規定危險移轉於買受人時無滅
    失或減少其價值之瑕疵，亦無滅失或減少其通常效用或契約
    預定效用之瑕疵；但減少之程度，無關重要者，不得視為瑕
    疵，民法第373條、第354條第1項分別定有明文。再按物之
    出賣人就出賣標的物所負物之瑕疵擔保責任，以該瑕疵於危
    險移轉時存在者為限，此觀民法第357條規定自明。倘瑕疵
    係於危險移轉後，始行發生，即非出賣人應負物之瑕疵擔保
    責任範疇（最高法院95年台上字第951號判決意旨參照）。
　⒉本件原告固主張系爭5樓房屋之廁所外牆及天花板有多處滲漏
    水，及因滲漏水造成壁癌、白華一節。惟查，系爭鑑定報告
    已載明系爭5樓房屋現無滲漏水情形，且系爭5樓房屋廁所外
    牆及下層廁所天花板雖曾有滲漏水情形，惟下層廁所天花板
    之滲漏水存在時點不明，廁所外牆滲漏水存在時點則為1年
    以上等情，業如前述，復觀諸系爭鑑定報告之會勘日期為11
    0年3月17日（見本院卷㈠第240頁），而兩造點交系爭5樓房
    屋時點則為109年1月7日，距離鑑定會勘日期已經過1年2個
    月有餘，兩相比對，即難逕認系爭5樓房屋廁所外牆滲漏水
    瑕疵之存在時點，必存在於交屋前，換言之，系爭5樓房屋
    廁所外牆之滲漏水瑕疵亦有可能於兩造點交系爭5樓房屋後
    始發生。再者，系爭5樓房屋下層廁所天花板之滲漏水瑕疵
    時點難以推論，自不得僅憑系爭5樓房屋廁所外牆及下層廁
    所天花板曾發生過滲漏水情形，即認定滲漏水瑕疵存在於交
    屋前。況原告復未能舉出足資證明滲漏水瑕疵係於交屋時即
    危險移轉時前已存在之其他證據，則原告主張被告應負物之
    瑕疵擔保及不當得利返還責任，即非有據。原告據此請求被
    告應減少並返還價金即滲漏水修繕費用5萬8,284元，核屬無
    據。
　⒊又按因可歸責於債務人之事由，致為不完全給付者，債權人
    得依關於給付遲延或給付不能之規定行使其權利。因不完全
    給付而生前項以外之損害者，債權人並得請求賠償，民法第
    227條定有明文。再按不完全給付，係指債務人所為之給付
    ，因可歸責於其之事由，致給付內容不符債務本旨，而應負
    債務不履行損害賠償之責任；至物的瑕疵擔保責任，係指存
    在於物之缺點，乃物欠缺依通常交易觀念或當事人之決定，
    應具備之價值、效用或品質，所應負之法定無過失責任。二
    者之法律性質、規範功能及構成要件均非一致，在實體法上
    為不同之請求權基礎，在訴訟法上亦為相異之訴訟標的，法
    院於審理中自應視當事人所主張之訴訟標的之法律關係定其
    成立要件。又出賣人就其交付之買賣標的物有應負擔保責任
    之瑕疵，而其瑕疵係於契約成立後始發生，且因可歸責於出
    賣人之事由所致者，出賣人除負物的瑕疵擔保責任外，同時
    構成不完全給付之債務不履行責任，亦即此際物的瑕疵擔保
    責任與不完全給付之債務不履行責任，形成請求權競合之關
    係，當事人得擇一行使之（最高法院100年度台上字第1468
    號判決意旨參照）。查本件原告無法證明兩造於108年11月1
    0日簽訂不動產買賣契約書時，系爭5樓房屋即已存有滲漏水
    之瑕疵，復未證明兩造於簽約時被告有何隱瞞或提供不實訊
    息之情事，且卷內亦無證據顯示被告有何故意或過失而不告
    知原告系爭5樓房屋曾有滲漏水瑕疵之情（因系爭5樓房屋廁
    所外牆之滲漏水瑕疵亦有可能於兩造點交系爭5樓房屋後始
    發生，被告自無從告知），自難認被告未依債之本旨為給付
    且具有可歸責性之事由，故原告上開所指，核與民法第227
    條之要件不符，是原告依民法第227條第2項規定請求被告負
    損害賠償責任，亦屬無據。
　㈢原告另依民法第359條、第179條、第227條第2項規定請求被
    告給付因滲漏水瑕疵需賠償給系爭房屋樓下住戶麥美玲10萬
    9,250元，是否有理由?
　　承前所述，系爭5樓房屋現無滲漏水情形，且雖曾有滲漏水
    情事，然原告未能舉證證明該滲漏水瑕疵存在於交屋前，亦
    難遽認被告就系爭5樓房屋曾滲漏水情形有何可歸責事由，
    故原告依物之瑕疵擔保及債務不履行等規定請求被告賠償10
    萬9,250元，自無理由。況原告自承其尚未賠償訴外人麥美
    玲任何金額（見本院卷㈠第127頁，本院卷㈡第30頁），復未
    提出訴外人麥美玲對其具體求償或原告已為賠償之相關證據
    ，是原告此部分請求，洵屬無據。
　㈣原告依民法第227條之1、第184條、第195條第1項請求被告賠
    償精神上所受損失10萬元，是否有理由？
　　同前所述，被告未有債務不履行之情事，原告亦無舉證證明
    被告有何不法侵權行為而使其受有損害，自無損及原告人格
    權之可能。況衡諸原告所主張漏水情形及位置，是否足以對
    原告居住系爭5樓房屋之居住品質及生活起居造成影響及干
    擾，且情節重大，容有疑義。則原告依上開規定，請求被告
    賠償其精神慰撫金10萬元，殊難採認。
六、綜上所述，原告依民法第359條、第179條、第227條第2項、
    第227條之1、第184條、第195條第1項規定，請求被告給付2
    6萬7,534元，及自起訴狀繕本送達翌日起至清償日止按年息
    5％計算之利息，為無理由，應予駁回。又原告之訴既經駁回
    ，其假執行之聲請即失所附麗，併予駁回。
七、本件事證已臻明確，兩造其餘攻擊防禦及所提證據，經本院
    審酌後，核與判決結果不生影響，爰不逐一論述，併此敘明
    。
八、訴訟費用負擔之依據：民事訴訟法第78條。
中　　華　　民　　國　　111 　年　　6 　　月　　22　　日
                  民事第七庭    法　官　莊哲誠
以上正本係照原本作成。
如對本判決上訴，須於判決送達後20日內向本院提出上訴狀。如
委任律師提起上訴者，應一併繳納上訴審裁判費。
中　　華　　民　　國　　111 　年　　6 　　月　　22　　日
                                書記官　尤秋菊